【裁判字號】    98,交聲,819
【裁判日期】    980320
【裁判案由】    違反道路交通管理處罰條例聲明異議
【裁判全文】
臺灣桃園地方法院交通事件裁定         98年度交聲字第819號
原處分機關  交通部公路總局新竹區監理所
異  議  人
即受處分人  甲○○
上列受處分人因違反道路交通管理處罰條例案件，對於交通部公
路總局新竹區監理所桃園監理站中華民國98年03月05日所為之處
分（原處分案號：桃監裁罰字第裁52-DB0000000號）聲明異議，
本院裁定如下：
    主  文
原處分撤銷。
甲○○汽車駕駛人，駕駛汽車經測試檢定酒精濃度超過規定標準
，處罰鍰新臺幣萬元，並應接受道路安全講習。
    理  由
一、原處分意旨略以：異議人即受處分人甲○○於民國98年2 月
    8 日晚間10時36分許，騎乘車牌號碼388-EHL 號重型機車，
    行經桃園縣八德市○○路與崁頂路路口時，為桃園縣政府警
    察局八德分局大安派出所員警攔檢並測得呼氣中所含酒精濃
    度達每公升0.41毫克，乃依道路交通管理處罰條例第35條第
    1 項第1 款之規定，以其酒後駕車為由，開立桃警局交字第
    DB0000000 舉發違反道路交通管理事件通知單，並將舉發通
    知單當場交付予異議人收受。嗣交通部公路總局新竹區監理
    所桃園監理站（下簡稱原處分機關）再以異議人違規事實明
    確，而依道路交通管理處罰條例第35條第1 項第1 款、第24
    條第1 項第2 款，違反道路交通管理事件統一裁罰基準及處
    理細則第43條、第44條、第67條之規定，於98年3 月5 日以
    桃監裁罰字第裁52-DB0000000號違反道路交通管理事件裁決
    書，裁處異議人罰鍰新臺幣（下同）30,000元，並吊扣駕駛
    執照12個月，施以道路交通安全講習。
二、本件異議意旨略以：其對酒後騎乘機車及因而遭處罰鍰一節
    並不爭執，然若吊扣其之職業聯結車駕駛執照，其將會喪失
    工作機會，進而影響全家生計，為此聲明異議等語。
三、按汽車駕駛人，駕駛汽車經測試檢定有左列情形之一者，處
    15,000元以上60,000元以下罰鍰，並當場移置保管其車輛及
    吊扣其駕駛執照1 年：一、酒精濃度超過規定標準‧‧‧，
    道路交通管理處罰條例第35條第1 項第1 款定有明文；前項
    情形依同條例第24條第1 項第2 款規定，並應接受道路交通
    安全講習。
四、經查：
    (一)異議人僅領有職業聯結車駕駛執照，未領有重型機車駕駛
      執照，而仍於上開舉發時間、地點，酒後騎乘388 － EHL
      號重型機車，行經桃園縣八德市○○路與崁頂路口時為警
      攔檢，並測得其呼氣中所含酒精濃度為每公升0.41毫克之
      事實，業經異議人於異議狀內自承屬實，並有舉發通知單
      、異議人之酒精測試單、桃園監理站汽車駕駛人螢幕列印
      報表、機車駕駛人螢幕列印報表、汽車駕駛人經歷證明書
      各1 份在卷可稽，是異議人確有騎乘機車經測試檢定，酒
      精濃度超過規定標準之違規事實，自堪以認定，而應予裁
      處罰鍰及施以道路安全講習。
    (二)惟查：依現行之道路交通管理處罰條例第68條規定：「汽
      車駕駛人，因違反本條例及道路交通安全規則之規定，受
      吊銷駕駛執照處分時，吊銷其持有各級車類之駕駛執照」
      ，比較修正前道路交通管理處罰條例第68條原規定：「汽
      車駕駛人，因違反本條例及道路交通安全規則之規定，受
      吊扣或吊銷駕駛執照處分時，吊扣或吊銷其持有各級車類
      之駕駛執照」，修正前之條文較現行規定多出「吊扣或」
      三字，其修正理由則謂：「原條文將違法或違規駕駛人所
      持有各級車輛之駕駛執照一併吊扣，失之過酷，影響人民
      工作及生活過鉅」（參立法院公報第94卷第70期第136 頁
      、第138 頁之院會紀錄），由上開修法過程，可知修正後
      既已刪除「吊扣」等字，而僅餘「吊銷」等字，依「明示
      其一，排除其他」之法理，修正後之道路交通管理處罰條
      例第68條應係明示排除「吊扣駕駛執照處分時，吊扣其持
      有各級車類之駕駛執照」之規定，而僅餘「吊銷駕駛執照
      處分時，始吊銷其持有各級車類之駕駛執照」之規定，已
      限縮修正前條文之適用範圍。至於應吊扣何種類之駕駛執
      照，則應視行為人違規當時所駕駛之車輛種類而定。準此
      ，本件異議人酒後騎乘重機車上路，自僅能吊扣其重型機
      車駕駛執照，而異議人既未領有該種類之駕駛執照，即應
      視為無從執行前開吊扣處分，而無須再另行吊扣異議人持
      有之其他級車類駕駛執照，是處分機關併予吊扣異議人之
      職業聯結車駕駛執照，即有違誤。
五、綜上所述，異議人確有上開違規行為，而原處分機關依道路
    交通管理處罰條例第35條第1 項第1 款、第24條第1 項第 2
    款、違反道路交通管理事件統一裁罰基準及處理細則及違反
    道路交通管理事件統一裁罰基準表所載之裁罰標準之相關規
    定，予以裁處罰鍰並施以道路安全講習，固無違誤，然異議
    人係騎乘重型機車上路，原處分機關竟併予吊扣異議人之職
    業聯結車駕駛執照，於法即有未洽，是本件異議為有理由，
    應由本院將原處分撤銷，並自為裁定如主文第2 項所示。至
    異議人僅領有職業聯結車駕駛執照，卻駕駛重型機車，是否
    另行違反道路交通管理處罰條例之相關規定，則應由原處分
    機關另為妥適之處理，附此敘明。
據上論斷，應依道路交通管理處罰條例第87條第2 項，道路交通
案件處理辦法第20條前段，裁定如主文。
中    華    民    國    98    年    3     月    20    日
                          交通法庭    法  官    蘇昌澤
以上正本證明與原本無異。
如不服本裁定，應於裁定送達後5 日內向本院提出抗告狀。
                                      書記官    田宜芳
中    華    民    國    98    年    3     月    30    日


司法院資訊處製作；財團法人民間司法改革基金會備份。
